臺灣板橋地方法院刑事判決　　　　　　　　　　　　九十二年度訴緝字第二三七號
　　公　訴　人　臺灣板橋地方法院檢察署檢察官
　　被　　　告　甲○○
右列被告因偽造文書案件，經檢察官提起公訴（八十九年度偵字第二○八九一號），
本院判決如左：
    主  文
甲○○偽造署押，足以生損害於公眾及他人，處有期徒刑肆月，如易科罰金以佰元
折算壹日。交通事故現場草圖上偽造之「曾時山」簽名壹枚沒收。
    事  實
一、甲○○於民國八十八年六月十九日上午六時三十分許，駕駛車號Ｅ九－二九二號
    營業小客車行經臺北縣三重市○○街與重陽路口時，與乙○○駕駛之ＫＥＱ－○
    三七號重型機車發生車禍，致乙○○受有左大腿骨折、四顆牙齒斷裂等傷害 (甲
    ○○涉犯過失傷害罪嫌，業經撤回告訴而由臺灣板橋地方法院檢察署檢察官處分
    不起訴) ，嗣員警據報至現場處理時當場繪製交通事故現場草圖，並要求肇事人
    在交通事故現場圖上簽名，甲○○竟基於偽造署押之犯意，冒用其妻之二哥曾時
    山之名義，在該交通事故現場草圖上偽造「曾時山」之簽名一枚，並書寫曾時山
    之
    為曾時山，嗣乙○○並於八十八年十二月十三日對曾時山提出過失傷害之告訴，
    足以生損害於警察機關偵查犯罪之正確性及曾時山。嗣臺北縣政府警察局三重分
    局通知曾時山到案後，得知甲○○曾使用上開Ｅ九－二九二號營業小客車，始查
    知上情。
二、案經臺灣板橋地方法院檢察署檢察官自動檢舉偵查起訴。
    理  由
一、訊據被告固坦承於右揭時地駕車與乙○○駕駛之機車發生車禍，及在員警察至現
    場後繪製之交通事故現場草圖上簽署「曾時山」之以及書寫曾時山之
    編號等情，惟矢口否認有何偽造文書犯行，辯稱：那時因為計程車有聯保制度，
    所以警察大部分認為這樣的案子可以和解掉，所以只問那台計程車的聯絡人是誰
    ，曾時山是那台計程車的承租人，因牽涉到聯保制度的理賠，所以要簽當時的承
    租人，伊簽寫曾時山的意思，是寫當時他是承租人云云。惟查，右揭犯罪事實有
    交通事故現場草圖影本一件在卷可稽，該現場草圖上已載明由肇事人認無誤而簽
    名，且以被告當時發生車禍已肇致乙○○受有左大腿骨折、四顆牙齒斷裂等傷害
     (見卷附之乙○○診斷書) 之情形，如乙○○提出告訴即有可能成立過失傷害之
    刑事罪責，況乙○○之傷勢非輕，依常情警察機關尤不可能不究明肇事者為何人
    ，而只問計程車的聯絡人是誰。被告亦自陳警察當時曾問伊是誰，但伊並未表明
    伊為「甲○○」 (見本院九十三年一月十九日準備程序筆錄) ，可見被告謂因涉
    及聯保制度的理賠，故警察只問計程車的聯絡人是誰云云，顯非可取。再參以證
    人乙○○於本院審理時到庭證稱：我是在醫院時在現場草圖上簽名，記得警察有
    跟我們講說對方有留電話，要我們跟對方聯絡，到現場處理的警員那時也以為對
    方叫曾時山等語 (見本院九十三年四月六日審判筆錄) ，及其於八十八年十二月
    十三日確是以曾時山為對象提出過失傷害之告訴 (見臺灣板橋地方法院檢察署八
    十九年度偵字第五八九七號卷第二十六、二十七頁之警詢筆錄) ，以及臺北縣政
    府警察局三重分局於八十八年十二月十五日時亦是以曾時山涉嫌過失傷害而移送
    臺灣板橋地方法院檢察署偵查 (見臺灣板橋地方法院檢察署八十九年度偵字第五
    八九七號卷第二十四頁之刑事案件報告書) 等情，在在足徵本件員警察至現場處
    理而當場繪製交通事故現場草圖，是因認為在場之被告為車禍肇事者而要求肇事
    之被告在交通事故現場圖上簽名，嗣並因被告簽署「曾時山」之名，以致一直誤
    認駕車肇事者名為「曾時山」，故被告前揭所辯實不足採，本件事證明確，被告
    犯行洵堪認定。
二、核被告所為，係犯刑法第二百十七條第一項之偽造署押罪。公訴意旨雖認被告所
    為係犯刑法第二百十六條、第二百十條之行使偽造準私文書罪，然查，被告是因
    其為車禍肇事人，應員警之要求留下身分資料，而在員警當場繪製之交通事故現
    場草圖上簽名，被告假冒曾時山名義偽造曾時山簽名之行為固應成立偽造署押罪
    ，但應無成立刑法第二百十六條、第二百十條行使偽造準私文書罪之情事，本件
    檢察官所引應適用之法條尚有未洽，應予變更。爰審酌被告之素行狀況、犯罪動
    機、手段、目的、所生危害及犯罪後態度等一切情狀，量處如主文所示之刑。查
    被告本案行為後，刑法第四十一條於九十年一月十日修正公布，同年一月十二日
    生效，原條文修正為第四十一條第一項前段，並將得易科罰金之罪，從「犯最重
    本刑為三年以下有期徒刑以下之刑之罪」，修正為「犯最重本刑為五年以下有期
    徒刑以下之刑之罪」，因本件被告所犯之罪本即為「最重本刑三年以下有期徒刑
    以下之刑之罪」，適用新法對於行為人並無不利，依刑法第二條第一項前段之規
    定，本件應適用修正後之現行刑法第四十一條第一項前段條文，併就被告上開所
    量處之刑，諭知易科罰金之折算標準。至於被告在交通事故現場草圖上偽造之「
    曾時山」簽名一枚，應依刑法第二百十九條規定宣告沒收之。
據上論斷，應依刑事訴訟法第二百九十九條第一項前段、第三百條，刑法第二條第一
項前段、第二百十七條第一項、第四十一條第一項前段、第二百十九條，罰金罰鍰提
高標準條例第二條，判決如主文。
本案經檢察官楊仲農到庭執行職務。
中　　　華　　　民　　　國　　九十三　　年　　　四　　　月　　二十七　　日
                                  臺灣板橋地方法院刑事第十五庭
                                      審判長法  官  王  屏  夏
                                            法  官  陳  鴻  清
                                            法  官  戴  嘉  清
右正本證明與原本無異
如不服本判決應於送達後十日內向本院提出上訴狀
                                            書記官  許  千  士
中　　　華　　　民　　　國　　九十三　　年　　　四　　　月　　二十七    日
附錄本案論罪科刑法條全文：
刑法第二百十七條
偽造印章、印文或署押，足以生損害於公眾或他人者，處三年以下有期徒刑。
盜用印章、印文或署押，足以生損害於公眾或他人者，亦同。
